【裁判字號】    99,上易,228
【裁判日期】    991130
【裁判案由】    損害賠償
【裁判全文】
臺灣高等法院高雄分院民事判決         99年度上易字第228號
上  訴  人  王建國
被 上 訴人  富邦產物保險股份有限公司
法定代理人  陳燦煌
訴訟代理人  王裕元
上列當事人間請求損害賠償事件，上訴人對於中華民國99年6 月
7 日臺灣屏東地方法院99年度訴字第11號第一審判決提起上訴，
本院於99年11月17日言詞辯論終結，判決如下：
    主  文
上訴駁回。
第二審訴訟費用由上訴人負擔。
    事 實 及 理 由
一、被上訴人起訴主張：上訴人自89年11月11日起原任職屏東縣
    警察局屏東分局萬丹分駐所警員，嗣自93年1 月6 日起遷調
    任職屏東縣警察局屏東分局長治分駐所警員，負有依法行使
    協助偵查犯罪及開立道路交通事故證明書等有關警察業務之
    交通事項等職權。明知訴外人郭權霆並無於92年3 月9 日16
    時許，騎乘被上訴人承保之機車強制責任保險之車號PJK-67
    0 號重型機車，行經屏東縣萬丹鄉○○路與廣惠路口欲右轉
    時，因未注意車前狀況，不慎撞及訴外人即行人謝文清，致
    其頭部顱內出血等情（下稱系爭偽造交通事故），竟受訴外
    人許貴榮之請託，依許貴榮所提供之傷者及肇事者之年籍資
    料、車籍資料，而於93年1 月26日核發登記系爭偽造交通事
    故之不實道路交通事故證明書（下稱系爭登載不實道路交通
    事故證明書）予許貴榮，由許貴榮持系爭登載不實之道路交
    通事故證明書向被上訴人申請保險給付，使被上訴人陷於錯
    誤而核定保險給付予謝文清醫療費用新台幣（下同）1 萬71
    79元，殘廢給付98萬元。合計給付保險金99萬7179元。爰擇
    一依民法第184 條第1 項、第185 條侵權行為及不當得利等
    法律關係提起本件訴訟。聲明求為判決：(一)上訴人應給付被
    上訴人99萬7179元，及自支付命令送達上訴人之翌日（即98
    年10月30日）起至清償日止，按年息百分之五計算之利息。
    (二)訴訟費用由上訴人負擔。
二、上訴人則以：系爭登載不實道路交通事故證明書係上訴人受
    許貴榮請託製作的，然其因之收受之酬金1 萬元亦已交給法
    院。其係遭許貴榮利用詐騙保險金。惟本件如無保險公司人
    員操作，則其開再多之不實交通事故證明書也沒有用等語，
    資為抗辯，並答辯聲明：(一)被上訴人之訴駁回。(二)訴訟費用
    由被上訴人負擔。
三、本件原審對於被上訴人之請求，判決：(一)上訴人應給付被上
    訴人99萬7179元及自98年10月30日起至清償日止，按年息百
    分之五計算之利息。(二)訴訟費用由上訴人負擔。上訴人聲明
    不服，上訴聲明求為判決：(一)原判決廢棄。(二)被上訴人在第
    一審之訴駁回。(三)訴訟費用由被上訴人負擔。被上訴人則答
    辯聲明：(一)上訴駁回。(二)第二審訴訟費用由上訴人負擔（原
    判決依侵權行為法律關係為被上訴人勝訴之判決後，被上訴
    人於本院則不再主張不當得利法律關係，附此明）。
四、兩造不爭執之事項如下，並有系爭登載不實道路交通事故證
    明書、強制險損失明細、本院98年度上更(一)字第52號刑事判
    決各1 份附卷可稽，堪予採信。
  (一)上訴人自89年11月11日起原任職屏東縣警察局屏東分局萬丹
    分駐所警員，嗣自93年1 月6 日起遷調任職屏東縣警察局屏
    東分局長治分駐所，負有依法行使協助偵查犯罪及開立道路
    交通事故證明書等有關警察業務之交通事項等職權。
  (二)上訴人明知郭權霆並無於92年3 月9 日16時許，騎乘被上訴
    人承保之機車強制責任保險之車號PJK-670 號重型機車，行
    經屏東縣萬丹鄉○○路與廣惠路口欲右轉時，因未注意車前
    狀況，不慎撞及謝文清，致其頭部顱內出血等情，竟受許貴
    榮之請託，依許貴榮所提供之傷者及肇事者之年籍資料、車
    籍資料，而於93年1 月26日核發系爭登載不實道路交通事故
    證明書予許貴榮，並收受許貴榮所交付之酬金1 萬元，許貴
    榮則持以向被上訴人申請保險金給付，使被上訴人陷於錯誤
    ，而核定保險金給付予謝文清保險金共99萬7179元。
  (三)上訴人因本件核發系爭登載不實道路交通事故證明書予許貴
    榮並收受報酬1 萬元之行為，前經本院98年度上更(一)字第52
    號判處有期徒刑4 年2 月，褫奪公權3 年，現由本院以99年
    度上更(二)字第60號更為審理中（下稱系爭刑事案件）尚未確
    定。
五、兩造爭執之事項為：被上訴人依民法侵權行為法律關係，請
    求上訴人賠償99萬7179元及法定遲延利息，有無理由？經查
    ：
  (一)按因故意或過失，不法侵害他人之權利者，負損害賠償責任
    。又數人共同不法侵害他人之權利者，連帶負損害賠償責任
    。造意人及幫助人，視為共同行為人。民法第184 條第1 項
    前段及第185 條第1 項前段、第2 項分別定有明文。次按民
    法上之共同侵權行為（狹義的共同侵權行為，即加害行為）
    與刑事上之共同正犯，其構成要件並不完全相同。共同侵權
    行為人間不以有意思聯絡為必要，數人因過失不法侵害他人
    之權利，苟各行為人之過失行為，均為其所生損害共同原因
    ，即所謂行為關連共同，亦足成立共同侵權行為，依民法第
    185 條第1 項前段之規定，各過失行為人對於被害人應負全
    部損害之連帶賠償責任（最高法院67年台上字第1737號判例
    參照）。
  (二)被上訴人主張上訴人自89年11月11日起原任職屏東縣警察局
    屏東分局萬丹分駐所警員，嗣自93年1 月6 日起遷調任職屏
    東縣警察局長治分駐所，負有依法行使協助偵查犯罪及開立
    道路交通事故證明書等有關警察業務之交通事項等職權，明
    知郭權霆並無於92年3 月9 日16時許，騎乘被上訴人對之承
    保機車強制責任險之車號PJK-670 號重型機車，行經屏東縣
    萬丹鄉○○路與廣惠路口欲右轉時，因未注意車前狀況，不
    慎撞及謝文清，致其頭部顱內出血等情，竟受許貴榮之請託
    ，依許貴榮所提供之傷者及肇事者之年籍資料，而於93 年1
    月26日核發系爭登載不實道路交通事故證明書予許貴榮，由
    許貴榮持以向被上訴人申請保險金給付，使被上訴人陷於錯
    誤，而核定保險金給付予謝文清保險金共99萬7179元，而上
    訴人因本件核發系爭登載不實道路交通事故證明書予許貴榮
    並收受酬金1 萬元之行為，經本院98年度上更(一)字第52 號
    判處有期徒刑4 年2 月，褫奪公權3 年，現由本院以99年度
    上更(二)字第60號更為審理中，尚未確定等事實，已為兩造所
    不爭執，並有系爭登載不實道路交通事故證明書、強制險損
    失明細及本院98年度上更(一)字第52號刑事判決各1 份在卷足
    憑（見原審卷第98頁、第12頁、第42頁至90頁），自堪信為
    真實。則上訴人之前揭行為與許貴榮之詐領保險金行為，均
    為被上訴人陷於錯誤而核定給付保險金99萬7179元予謝文清
    之共同原因，揆諸首開說明，自有相當之因果關係，而足成
    立共同侵權行為，至於上訴人是否知悉許貴榮將其核發之系
    爭登載不實道路交通事故證明書作何用途，保險公司是否會
    依系爭登載不實道路交通事故證明書核付保險金及金額若干
    暨上訴人已將許貴榮給付之本件酬金1 萬元繳交法院等情，
    並無礙於上訴人共同侵權行為之成立。是被上訴人依民法侵
    權行為法律關係，請求上訴人賠償99萬7179元及法定遲延利
    息，即屬有理由，應予准許。
六、綜上所述，原審因認被上訴人依侵權行為法律關係請求上訴
    人給付被上訴人99萬7179元及自98年10月30日（即支付命令
    送達上訴人之翌日）起至清償日止，按年息百分之五計算之
    利息為有理由，而為被上訴人勝訴之判決，經核尚無不合。
    上訴意旨指摘原判決不當，求予廢棄改判，為無理由，應予
    駁回。
七、據上論結：本件上訴為無理由，依民事訴訟法第449 條第1
    項、第78條，判決如主文。
中    華    民    國    99    年    11    月    30    日
                              民事第三庭
                                  審判長法官  張國彬
                                  法      官  鄭月霞
                                  法      官  吳登輝
以上正本證明與原本無異。
本件判決不得上訴。
中    華    民    國    99    年    12    月    2     日
                                  書  記  官  廖素珍

司法院資訊處製作；財團法人民間司法改革基金會備份。
